【裁判字號】    92,交上易,3
【裁判日期】    920207
【裁判案由】    過失傷害
【裁判全文】
臺灣高等法院高雄分院刑事判決          九十二年度交上易字第三號
    上訴人
    即被告  丙○○  男( 民國.
右上訴人因過失傷害案件，不服臺灣高雄地方法院九十一年度交易字第五九０號中華
民國九十一年十一月二十二日第一審判決（起訴案號：臺灣高雄地方法院檢察署九十
一年度調偵字第五一號），提起上訴，本院判決如左：
      主      文
上訴駁回。
      事      實
一、丙○○領有重型機車駕駛執照，於民國九十年九月六日下午六時二十分許，騎乘
    車牌號碼ＰＪＹ─七四九號重型機車，沿高雄縣旗山鎮○○路○段，由南往北方
    向行駛，途經旗甲路二段二九二號前，因下雨視線不明，原應注意車輛行駛時之
    車前狀況，隨時採取必要之安全措施及行車速度因雨霧致視線不清時，應減速慢
    行，作隨時停車之準備。而依當時情形，又無不能注意之情事，竟疏於注意而貿
    然行駛，致撞及由左側違規穿越劃有分向限制線路段之行人乙○○，致乙○○受
    有頭部外傷併左側硬膜下血腫、頭皮裂傷及右手裂傷之傷害。而丙○○於肇事後
    ，隨即以電話聯絡救護車並報警，於警員前往處理尚不知何人肇事時，即表明係
    其肇事而前往派出所自首，並接受裁判。
二、案經乙○○訴由高雄縣警察局旗山分局報請台灣高雄地方法院檢察署檢察官聲請
    簡易判決處刑，原審認為不宜改依通常程序審理。
      理      由
一、訊據上訴人即被告丙○○固坦承有於右述時地乘騎機車撞及告訴人乙○○，致乙
    ○○受有頭部外傷併左側硬膜下血腫、頭皮裂傷及右手裂傷等事實，惟矢口否認
    有前開過失傷害犯行，辯稱：伊以時速四十甲里行經本件事故現場時，看見告訴
    人時僅距離約二甲尺，遂減速並偏左行駛，不料告訴人竟停滯不前，又因天雨路
    滑始反應不及而肇事，伊已盡注意義務，並無過失責任云云。
二、惟查前開事實，業據告訴人乙○○於警訊、原審及本院指訴綦詳，並有道路交通
    事故調查報告表、診斷證明書各一份及照片四紙附卷可稽。又查被告於警訊時供
    稱：「當時雨水很大，造成我所戴的眼鏡片模糊一片，因此我沒有注意到她（指
    告訴人）」等語（見九十年十一月二十三日警訊筆錄）。於原審又供稱：我最後
    一次看時速表是四十五到四十之間，直到我撞到告訴人之前，我經過煞車、減速
    ，時速應該要比較慢等語（見原審九十一年十月三十一日審判筆錄）。由上觀之
    ，被告於雨天行車，明知其鏡片己經模糊一片而視線顯然受到影響之時，既疏未
    注意車前狀況，復疏未減速慢行，以致肇事，至為明確。
三、按車輛行駛時，駕駛人應注意車前狀況，隨時採取必要之安全措施及行車速度因
    雨霧致視線不清時，應減速慢行，作隨時停車之準備；道路交通安全規則第九十
    四條第三項、第九十三條第一項第三款分別定有明文。依卷附之道路交通事故調
    查報告表所示，本件車禍路段為省道、直路、二線道、中心雙黃實線、限速四十
    甲里。依前所述，被告最後一次看時速表時車速在四十至四十五甲里之間，雖無
    證據證明肇事時係超速行駛，但顯未減速慢行殆無疑義。且依當時下雨但夜間有
    照明之情況，被告應能減速或擦拭鏡片以充分注意車前狀況，竟疏未注意，顯然
    已違反上前交通安全規則甚明。又本件肇事責任經送請臺灣省高屏澎區車輛行車
    事故鑑定委員會鑑定結果，固認被告無肇事責任，有該會九十一年三月二十二日
    高屏澎鑑字第九一０四五四號鑑定意見書一份在卷可按。惟再送請臺灣省車輛行
    車事故覆議鑑定委員會鑑定結果，則認為「行人乙○○於劃有分向限制線路段違
    規穿越道路不當，為肇事主因。丙○○於雨夜視線不良駕駛重機車，未注意減速
    慢行且未充分注意車前狀況，為肇事次因。」有該會九十一年六月五日府覆議字
    第九一０七０九號覆議意見書一份在卷可稽，參酌上述各情以觀，覆議意見書鑑
    定結果較為可採。從而，上開鑑定意見書尚難採為有利於被告之認定。本件車禍
    之發生，告訴人雖與有過失，然對於被告犯罪之成立不生影響。又告訴人之傷害
    ，既與被告之過失，具有相當因果關係，被告即難辭其過失傷害之罪責。綜上所
    述，被告所辯上情顯係卸責之詞，不足採信，本件事證明確，被告之犯行堪以認
    定。
四、核被告丙○○所為，係犯刑法第二百八十四條第一項前段之過失傷害罪。被告於
    肇事後，隨即以電話聯絡救護車並報警，於警員前往處理尚不知何人肇事時即表
    明係其肇事而前往派出所自首，此有九十年九月六日十九時十五分開始之高雄縣
    警察局旗山分局國潭派出所偵訊筆錄可稽，其對於未發覺之罪自首而接受裁判，
    應依刑法第六十二條前段規定減輕其刑。原審因而適用刑法第二百八十四條第一
    項前段、第六十二條前段、第四十一條第一項前段，罰金罰鍰提高標準條例第一
    條前段之規定，並審酌被告就本件事故係肇事次因之過失程度，迄無法與告訴人
    達成和解，僅支出醫藥費用，而告訴人乙○○就本件車禍之發生應負肇事主因之
    與有過失，及告訴人受傷情形等一切情狀，量處拘役五十日，並諭知如易科罰金
    ，以三百元折算一日。經核原判決認事用法並無不合，量刑亦屬適度，被告上訴
    意旨，仍執前詞，否認犯罪，指摘原判決不當，為無理由，應予駁回。
據上論斷，應依刑事訴訟法第三百六十八條，判決如主文。
本案經檢察官彭南雄到庭執行職務。
中    華    民    國     九十二     年       元       月       三十     日
                              臺灣高等法院高雄分院刑事第三庭
                                  審判長法官  周賢銳
                                        法官  黃建榮
                                        法官  謝宏宗
右正本證明與原本無異。
不得上訴。
                                      書記官  王秀娟
中    華    民    國     九十二     年       二       月      七      日
附錄本判決論罪之法條：
刑法第二百八十四條第一項前段：
因過失傷害人者，處六月以下有期徒刑、拘役或五百元以下罰金。致重傷者，處一年
以下有期徒刑、拘役或五百元以下罰金。
                                                                        Ｆ


司法院資訊處製作；財團法人民間司法改革基金會備份。
